臺灣新竹地方法院民事判決　九十年度重訴字第一一一號
　　原　　　告　乙○○
　　訴訟代理人　甲○○○
　　被　　　告　丙○○即祭祀公.
右當事人間請求所有權移轉登記等事件，本院判決如左：
    主      文
被告應給付原告新臺幣壹佰捌拾萬元，及自民國九十年六月十五日起至清償日止，按
年息百分之五計算之利息。
原告其餘之訴駁回。
訴訟費用由被告負擔五分之一，餘由原告負擔。
本判決第一項於原告以新臺幣陸拾萬元為被告供擔保後，得假執行。
原告其餘假執行之聲請駁回。
    事實及理由
一、程序部分：本件原告就其後位聲明之請求，原係請求被告應給付其新台幣（下同
    ）九百四十八萬五千四百九十四元，及自八十一年四月二十七日起至清償日止，
    按年息百分之五計算之利息，嗣於訴訟中，變更請求為被告應給付其一千零六十
    八萬五千四百九十四元，及自起訴狀繕本送達翌日起至清償日止，按年息百分之
    五計算之利息，核屬訴之聲明之擴張，依民事訴訟法第二百五十五條第一項第三
    款之規定，應予准許。
二、原告主張：緣坐落新竹縣竹北市○○段六二０之一地號土地，其中如原告於本件
    在九十年七月十日所提民事更正聲明暨準備書狀中所附之複丈成果圖中之黃色著
    色部分（即Ａ部分）之土地（下簡稱系爭土地），自日據時代起即由被告之前管
    理人出租予原告之先輩祖先彭鳳元建築房屋，詎於八十年間被告竟透由其當時之
    法定代理人曾火珠，向本院訴請原告應拆除系爭土地上已存在之二樓建物並返還
    土地（由本院以八十年度訴字第四一七號事件受理），因雙方間之書面租約歷經
    數代已不存在，被告並因此獲得勝訴判決確定，於聲請本院進行之強制執行程序
    （本院八十年度執字第三七一七號事件）進行時，雙方和解成立，被告撤回強制
    執行之聲請，並於八十一年四月二十七日與原告簽立買賣契約（簡稱系爭買賣契
    約），由原告以一百二十六萬一千一百元，向被告購買前開六二０之一地號土地
    中，其中已由原告使用中之持分占五五七一分之四五一，面積計一二六點一一坪
    之部分，雙方約定買受人之原告分三期支付價款，其中第三期款即尾款原告應於
    被告辦妥土地之所有權移轉登記後支付，而原告於訂約後已依約給付第一期款五
    十萬元、第二期款四十萬元予被告，且與訴外人詹益彬二人共同繳納土地增值稅
    四十六萬一千一百零一元，並信賴因前開買賣契約之簽訂，被告屢行契約後原告
    能取得該一二六點一一坪土地之所有權，其上之建物已非無權占有他人之土地，
    乃陸續於八十一至八十三年間雇工就該建物予以增建其騎樓、施設鐵製之鴿舍、
    整修壁面、樓梯及裝潢房間，並另行在所購之土地範圍內，委請他人搭建磚造及
    石綿瓦蓋之平房數間，以及搭蓋房屋外圍之圍牆及鋪設水泥空地，總計至少支出
    工資及材料費用計一百九十萬八千八百九十四元。詎其後屢經原告催促被告儘速
    辦理前開買賣土地之所有權移轉登記，被告均置之不理，所收取之九十萬元價金
    亦迄未返還原告。嗣後被告更因與訴外人曾國墉間之債權債務關係，經曾國墉取
    得執行名義後，聲請本院查封拍賣而承受取得該土地之持分五五七一分之九０二
    ，並以訴外人即人頭林基緒完成移轉登記。其後訴外人林基緒夥同訴外人陳憲文
    、李黃春於八十七年間以原告無權占用該六二０之一地號土地為由，訴請原告拆
    除地上物及返還土地，於一、二審原告均已被判敗訴，目前雖仍在三審法院審理
    中，惟日後原告恐有被拆屋還地之危險。而按「物之出賣人，負交付其物於買受
    人對使其取得該物所有權之義務」、「出賣人應擔保第三人就買賣之標的物，對
    於買受人不得主張任何權利」，民法第三百四十八條、第三百四十九條分別定有
    明文，且兩造間簽訂之前開買賣契約書第四條復約定：「買賣標的物如有他項權
    利或其他義務者，乙方（即被告）應負責於本買賣移轉登記前塗銷明白，與甲方
    （即原告）無關」，而因被告出賣土地予原告，且其後被告復已與訴外人曾國墉
    達成和解，曾國墉已表示承認原告該買賣契約之效力，是原告自得依前開民法之
    規定及買賣契約之約定，訴請被告負責將林基緒所為就系爭土地（面積三七五公
    尺）之所有權名義登記塗銷，並辦理移轉登記予原告，爰為先位聲明之請求如上
    ，並願供擔保聲請宣告假執行；惟倘本院認為就系爭土地已無法辦理塗銷登記及
    移轉予原告，則因被告於與原告簽訂土地之買賣契約後，違約不辦理移轉登記予
    原告，致該土地嗣後為訴外人曾國墉聲請本院查封拍賣而登記為林基緒所有，嗣
    後原告更遭林基緒、陳憲文、李黃春訴請拆屋還地，日後已有須拆除地上物返還
    土地之危險，並因此多年來屢生訟累，已嚴重侵害原告之名譽，並致原告精神上
    受有損害。因前開買賣契約書第九條約定：「買賣標的物全部並無出租亦無被侵
    占，更無產權糾紛是實，否則乙方（即被告）應負賠償一切損失之責」，是原告
    爰另依民法第一百八十四條、第一百九十五條損害賠償，以及同法第二百二十六
    條債務不履行損害賠償之規定，訴請被告賠償原告上開支出之材料、工資損害一
    百九十萬八千八百九十四元，以及精神上之損害一百二十萬元。又原告先前所購
    之土地計一百二十六、一一坪，依目前市價每坪六萬元，合計目前市價為七百五
    十六萬六千六百元，原告因無法取得，亦受有七百五十六萬六千六百元之損害。
    至於鑑定報告認定土地市價每坪僅有三三０００元，顯然偏低。是總計原告受有
    一千零六十八萬五千四百九十四元之損害，爰備位請求被告給付原告一千零六十
    八萬五千四百九十四元及自起訴狀繕本送達翌日起至清償日止，按年息百分之五
    計算之利息，並聲明供擔保請准宣告假執行等情。
三、被告固不爭執其先前有於聲請本院對原告進行拆屋還地之強制執行程序中，與原
    告達成和解，乃撤回該強制執行之聲請，並與原告簽訂系爭買賣契約，及收取原
    告交付之土地買賣價金九十萬元後迄未辦理土地移轉登記予原告，亦未返還該收
    取之價款予原告，而原告已與訴外人詹益彬就前開土地之買賣，共繳納土地增值
    稅四十六萬一千一百零一元，且目前因土地之持分已經他人拍賣取得，被告無法
    再辦理過戶予原告，暨原告於八十一年至八十三年間，因信賴可取得系爭土地之
    所有權，而陸續就舊有二層建物增建、整修及裝潢房屋、鴿舍，及在系爭土地範
    圍內搭建圍牆及水泥空地，致支出0000000元工資及材料費用之款項等情
    ，惟以：因先前就所有之土地出售他人，均能順利取得派下員之印鑑章而辦理過
    戶，本件亦認為能順利辦理過戶，始與原告訂立買賣契約，然嗣後卻發生部分派
    下員不願配合辦理過戶之情事，實非事前所能預料，應無過失可言。至於原告主
    張因被告之行為致其遭訴外人陳憲文、李黃春訴請拆屋還地而屢生訟累，受有精
    神上損害乙節，被告予以否認等語置辯，並聲明請求判決駁回原告之訴。
四、兩造不爭執之事項：
（一）被告先前曾對原告在該六二０之一地號土地上蓋有地上物一事，訴請原告拆屋
      還地，經本院以八十年度訴字第四一七號民事事件審理後，已獲勝訴確定判決
      ，嗣被告並執該確定判決作為執行名義以聲請本院對原告進行拆屋還地之強制
      執行程序（本院八十年度執字第三七一七），於執行程序進行中，乃與原告達
      成和解，撤回該強制執行之聲請，並於八十一年四月二十七日與原告就上開六
      二０之一地號土地中，其中所有權應有部分五五七一分之四五一，計一二六點
      一一坪之土地簽訂買賣契約而出售予原告，以便使原告能取得其所有地上物所
      占用土地之所有權，而免於遭訴請拆屋還地之困境，並約定買賣總價金為一百
      二十六萬一千一百元，原告已依約交付第一、第二期款合計九十萬元，並與訴
      外人詹益彬因前開土地之買賣，共同繳納土地之增值稅四十六萬一千一百零一
      元，尚有價金尾款三十六萬一千一百元，須待被告辦理土地所有權移轉登記予
      原告後，被告始須支付，惟嗣後被告因部分派下員不願配合辦理過戶，致無法
      將土地辦理移轉登記予原告，其後復因訴外人曾國墉以債權人之地位聲請對上
      開土地進行查封拍賣，並由其就該六二０之一地號土地之應有部分五五七一分
      之九０二予以承受而拍定取得，其後再由曾國墉以買賣為原因辦理移轉登記予
      訴外人林基緒，是被告已不能再對原告履行上開買賣契約中之移轉土地之應有
      部分所有權之義務，且訴外人陳憲文、李黃春嗣後已另行對原告提起訴屋還地
      之訴訟，一、二審原告皆被判敗訴須拆屋還地，目前上訴在最高法院審理中之
      情，有原告提出之被告派下員會議紀錄、買賣契約書、土地增值稅申報書、起
      訴書、本院八十年度訴字第四一七號民事判決、土地登記簿謄本、本院八十年
      度執字第三七一七號強制執行事件執行調查筆錄、和解書、聲請撤回執行狀、
      本院八十七年度訴字第七八五號民事判決、台灣高等法院八十八年度上字第一
      二二二號民事判決（均影本）各一份為證，且經本院調取本院八十年度訴字第
      四一七號民事訴訟事件卷宗及八十三年度執字第一二一０號民事執行事件卷宗
      查閱無訛，亦為被告所不爭執，堪信為事實。
（二）又原告於八十一年簽定上開之買賣契約後，因信賴終能取得上開土地之所有權
      ，乃陸續雇工就其舊有二層建物增建騎樓、施設鐵製之鴿舍、整修壁面、樓梯
      及裝潢房間，並另行在所占用之土地範圍內，委請他人搭建磚造及石綿瓦蓋之
      平房數間，以及搭蓋房屋外圍之圍牆及鋪設水泥空地，經原告聲請本院委請台
      灣省建築師公會鑑定結果，認為原告在八十一年至八十三年間當時，為上開工
      程花費之工資及材料費用，合計0000000元。而其後因上開地上物之使
      用而折舊，迄今如要拆除上開地上物，原告因此受有工資及材料費合計一百九
      十萬八千八百九十四元之損害乙節，已據本院會同兩造及鑑定人於九十年九月
      十九日至現場履勘屬實，製有勘驗筆錄在卷可憑，且有鑑定人即台灣省建築師
      公會檢送之鑑定報告書一份在卷可參，復為被告所不爭執，亦堪信為真實。
五、兩造爭執之事項及本院得心證之理由：
    本件兩造間所爭執者，在於：被告是否負有塗銷訴外人林基緒就前開土地應有部
    分之所有權登記，並辦理移轉登記予原告之義務？原告得否向被告請求債務不履
    行之損害賠償？其賠償數額為何？原告是否已具體發生支出地上物之增建及裝修
    費用之損害？原告得否依侵權行為損害賠償之法律關係，訴請被告賠償其精神慰
    撫金？經查：
（一）就原告在本件先位之請求，即訴請被告應塗銷訴外人林基緒就系爭土地（即在
      該六二０之一地號土地中，如原告在民事更正聲明暨準備書狀中所附複丈成果
      圖黃色部分特定之三七五平方公尺之土地）之所有權登記，並辦理所有權移轉
      登記予原告乙節，經查，訴外人林基緒就該六二０之一地號土地，目前係受有
      應有部分五五七一分之九０二之所有權登記之情，有原告提出之土地登記簿謄
      本在卷可憑，是林基緒所受之登記，並非土地之特定部分，則原告經本院闡明
      後，仍主張其係依買賣之法律關係及民法第三百四十九條之規定，請求被告塗
      銷林基緒就前述特定部分土地之登記後，再辦理移轉登記予原告乙節（見本院
      九十年七月三十一日言詞辯論筆錄），已難認原告此部分之請求為有理由，且
      兩造間所訂之買賣契約，其買賣標的係為該六二０之一地號土地中之應有部分
      五五七一分之四五一之所有權，是被告依買賣契約所負之交付標的物及辦理移
      轉所有權之義務，係就該土地中之應有部分五五七一分之四五一之所有權，惟
      原告仍堅持本於契約之關係，為上開訴之聲明之請求，難認與契約意旨相符。
      況訴外人林基緒已自訴外人曾國墉處以買賣為原因而取得該六二０之一地號土
      地中之應有部分五五七一分之九０二之所有權，有土地登記簿謄本可憑，則原
      告在未能舉證證明林基緒係非善意取得該土地所有權登記之情況下，依土地法
      第四十三條之規定，其取得之土地所有權登記即有絕對之效力，原告為上開之
      請求，法律上亦屬不能。是綜上所述，足認原告基於買賣及民法第三百四十九
      條之規定，先位請求被告就系爭特定部分之土地塗銷訴外人林基緒之所有權登
      記，並辦理移轉登記予原告乙節，於法尚屬無據，應予以駁回。
（二）至就原告備位之請求部分，查，原告於與被告就原屬被告所有之該六二０之一
      地號土地中，應有部分五五七一分之四五一之所有權簽訂買賣契約後，已依約
      支付第一、第二期款共九十萬元予被告，而依該契約第六條之規定內容可知，
      被告應於八十一年間將上開出賣之土地辦理移轉登記予原告，原告係於取得土
      地之所有權移轉登記後，始應支付尾款三十六萬一千一百元予被告，惟被告迄
      今仍未將土地所有權移轉登記予原告，反而該土地經訴外人曾國墉聲請拍賣而
      拍定承受後，嗣後已再行辦理移轉登記予訴外人林基緒，被告目前已無法再將
      先前出售予原告之土地辦理移轉登記予原告之情，已如前述。雖被告否認其就
      前開買賣契約中所負之移轉土地所有權登記予原告之義務，須負債務不履行之
      責任云云，惟查，就契約關係之債權債務中，已發生債務不履行之一方，若欲
      對他方主張免負債務不履行責任，必須證明其就債務之未能履行，無故意或過
      失之可歸責事由存在。就本件而言，被告自承其所以會與原告訂約出售土地，
      係因先前出售該六二０之一地號土地之應有部分所有權予他人時，所屬派下員
      均能配合辦理，順利過戶完成，故其乃認為本件亦應無問題，惟嗣後卻發生部
      分派下員不願提出印鑑章以配合就其出售予原告之土地辦理過戶，始致生本件
      糾紛等情，則衡諸上情，被告既屬祭祀公業之組織，係由派下員所組成，就該
      祭祀公業所屬土地之移轉他人，本需取得過半數派下員之同意始能為之，此應
      為被告所知悉，則被告竟然在未能事先取得過半數派下員之辦理土地過戶之同
      意書之下，即率爾與原告簽訂買賣契約以出售土地，簽約後又不能取得相當派
      下員之同意以履行契約，以辦理土地過戶登記事宜，終致土地無法辦理過戶予
      原告，準此，即難認被告無過失之可歸責事由之存在。此外，被告未能舉證證
      明其確就土地未能辦理過戶一事，無可歸責之事由存在，是原告主張被告就此
      應負債務不履行之損害賠償責任，尚屬於法有據。
（三）按「因可歸責於債務人之事由，致給付不能者，債權人得請求賠償損害」、「
      損害賠償，除法律另有規定或契約另有訂定外，應以填補債權人所受損害及所
      失利益為限；依通常情形，或依已定之計畫、設備或其他特別情事，可得預期
      之利益，視為所失利益。」，民法第二百二十六條第一項、第二百十六條固定
      有明文。而所謂所受損害，係指現存財產因損害事實之發生而被減少，屬於積
      極損害。所謂所失利益，則為新財產之取得，因損害事實之發生而受妨害，屬
      於消極損害。惟按「土地價格之上漲，乃係社會繁榮所促成，並非買受人買受
      土地時可得預期之利益，自無依此標準請求賠償之餘地」（最高法院五十四年
      度台上字第五一九號判決意旨參照），是除非買受人因預期特定土地之地價，
      因特定因素將上漲，並已找到買主即將轉售而賺取差價，乃與出賣人簽訂土地
      買賣契約之後，因出賣人違約將土地轉售予第三人，致買受人喪失獲取漲價轉
      售他人差額之情形，可認為於此情形，買受人已受有漲價差額之所失利益之損
      害，否則，如僅是買受人買受土地後一般地價之正常上漲，其後因出賣人違約
      未將土地過戶予買受人，致買受人未受有取得該漲價後土地價值之利益時，尚
      難認係買受人於購買土地之後，依通常情形或其他特別情事，所受之可得預期
      利益之損害。經查：
  １、本件原告主張其因被告上開之債務不履行之行為，致其受有土地價值七百五十
      六萬六千六百元及地上物支出工資及材料費用一百九十萬八千八百九十四元之
      損害，固據原告提出訴外人彭澄金之不動產買賣契約書影本，及聲請台灣省建
      築師公會予以鑑定土地之價值及原告支出地上物整修及增建費用。經查，原告
      主張其向被告購買之該六二０之一地號土地應有部分五五七一分之四五一之所
      有權，以目前每坪六萬元計算，目前價值為七百五十六萬六千六百元，此為其
      所受之損害云云，而被告否認該土地目前之市價每坪為六萬元，僅同意以台灣
      省建築師公會派員鑑價所得之每坪三萬三千元（每平方公尺為一萬元）為準，
      是以鑑定所得之每平方公尺一萬元之價格為基準計算結果，原告所購買之前開
      土地目前之價值為0000000元（即五一五０平方公尺乘以四五一除以五
      五七一乘以一００００萬元）。是依原告所主張之其購買之上開土地目前之價
      值，與鑑定得出之目前市價，固均較原告於八十一年間購買當時之一百二十六
      萬一千一百元之價格為高，可認該土地已有漲價之情形，惟查，原告因被告之
      違約未履行土地過戶之義務，所致生之損害，其中屬現存財產減少之積極損害
      部分，應為其支付予被告之買賣價金九十萬元部分，以及其與訴外人詹益彬因
      前開買賣契約，為辦理過戶所共同支出之土地增值稅四十六萬一千一百零一元
      中，原告支出之二十三萬零五百五十一元部分（因原告與訴外人詹益彬各向被
      告購買土地之應有部分均為五五七一分之四五一，為相同，故原告支出之增值
      稅為該四十六萬一千一百零一元之一半即二十三萬零五百五十一元），合計一
      百十三萬零五百五十一元，係屬原告因此所生之損害。至於原告主張其所購買
      而未能取得所有權之前開土地部分，因並未發生原屬原告現存財產而減少之情
      形，是就原告所主張其購買之該土地之目前價值七百五十六萬六千六百元，自
      非屬原告因被告之債務不履行所生之積極損害即所受損害；至於原告就該土地
      於其在八十一年間購買時，與目前土地漲價後之市價相較，所生之差價，是否
      屬其所失利益之損害？查，原告向被告購買前開土地，其目的係作為其地上物
      之基地，以免當時遭被告聲請本院予以強制執行拆除其地上物，已如前述，且
      原告亦迄未主張其購買該土地，係有特殊之轉售賺取差價之計畫等情形存在，
      則揆諸上開之規定及說明，土地之漲價乃社會整體繁榮所促成，尚難認該土地
      嗣後之漲價，與原告原先購買土地之價額差，係屬原告於購買土地當時所得預
      期之利益，依此，原告主張該土地價值增加之差額部分，係屬其因被告債務不
      履行所生之損害云云，尚難以成立。
  ２、至就原告請求被告賠償其支出之上開工資及材料費用之損害一百九十萬八千八
      百九十四元部分，按所謂因債務人之債務不履行所生債權人之損害，其所謂之
      損害必須具體已發生者為限，此時債權人始得向債務人請求損害賠償，倘損害
      尚未具體發生，其發生與否尚具有不確定性時，此時，債權人即不得逕行向債
      務人請求損害賠償。就本件而言，原告在上開土地上增建及裝修地上物、房間
      等物後，固因嗣後仍未取得土地之所有權，已遭訴外人陳憲文、李黃春訴請拆
      屋還地，並於一、二審法院均遭法院判決原告敗訴，惟目前該事件仍在最高法
      院審理中，尚未確定，原告之地上物亦仍存在之情，已如前述，是原告之地上
      物等，既仍未遭他人取得合法之執行名義以聲請法院強制執行拆除，自難認原
      告於與被告訂立買賣契約後，所陸續支出之地上物增建、整修之材料費、工資
      之費用，已具體並確定地屬於原告所生之損害，是原告請求被告賠償該部分之
      損害云云，尚屬無據。至於原告是否得於日後因地上物拆除致生損害時，參照
      本院委請建築師公會派員所作之鑑定報告，認為其先前支出之材料費及工資合
      計0000000元（此點被告亦不爭執），經計算折舊後，再予以向被告訴
      請賠償，則屬另一問題。
  ３、本件原告因前述之買賣契約，所支出之價金及增值稅計一百十三萬零五百五十
      一元，係屬其已生之所受損害部分，已如前述，惟因兩造所訂之買賣契約，其
      中第十三條約定：「本買賣契約甲乙雙方各當遵守，確實履行不得反悔違約，
      ... 如乙方（即被告）違約，應將定金及所付價款加倍退與甲方（即原告）」
      之情，有該份買賣契約書影本在卷可憑，而該部分之約定，係屬兩造間有關違
      約金之約定。而按「違約金，除當事人另有訂定外，視為因不履行而生損害之
      賠償總額」，民法第二百五十二條第二項前段亦有規定。本院參酌原告因與被
      告訂立前開買賣契約，已支出上開價金及增值稅計一百十三萬零五百五十一元
      ，並因該等金額之支付，致其現有款項減少，而無法取得以該等金額計算之利
      息利益等情，認為於本件當事人未有訂定之情形下，上開違約金之約定，亦即
      被告應按原告已付之價金（九十萬元）加倍返還原告，合計給付原告一百八十
      萬元，應視為因被告在本件債務不履行之情況下，對原告所生之損害賠償總額
      之預定。且參照前述原告所受損害之情形，以該一百八十萬元作為原告所受之
      損害數額，尚屬合理。
（四）至於原告另主張因被告上開之行為，致其未能取得前開購買之土地，並因第三
      人取得土地後，對原告提起拆屋還地之訴訟，致原告屢生訟累，受有精神上之
      損害，請求被告賠償其精神慰撫金一百二十萬元云云，惟被告否認有對原告成
      立侵權行為。查，就前開六二０之一地號、應有部分五五七一分之四五一之土
      地所有權，除了兩造於八十一年間訂立買賣契約外，被告另與訴外人曾國墉就
      該六二０之一地號土地亦成立有買賣關係之情，有原告提出之由訴外人曾國墉
      與被告簽訂之和解書第一點內容記載「... 上列甲（曾國墉）乙（即本件之被
      告）雙方原訂立買賣契約，因地上物所有人承買，乙方轉賣彭義明及乙○○二
      人共計新台幣貳佰參拾陸萬壹仟壹佰元」可證。且於該和解書第二點中，亦約
      定「甲方同意乙方轉賣事實，願承受乙方新台幣貳佰伍拾貳萬陸仟玖佰元」，
      另第三點則屬約定被告應如何付款予曾國墉之付款方法，而嗣後因被告未依該
      和解書之約定給付款項予訴外人曾國墉，曾國墉乃訴請被告履行該和解書，雙
      方於訴訟上成立和解（本院八十一年度訴字第七一四號事件），惟嗣後因被告
      仍未履行該和解筆錄之內容，曾國墉乃以該和解筆錄作為執行名義，據以聲請
      本院拍賣被告所有之該六二０之一地號土地之應有部分五五七一分之九０二之
      所有權，並於八十四年間因承受而取得該拍賣之土地，嗣後乃再於八十五年間
      辦理移轉登記予訴外人林基緒等情，有本院調得之本院八十三年度執字第一二
      一０號執行事件卷宗在卷可憑，並有原告提出之土地登記簿謄本及和解書影本
      可稽。是本件固因被告之前述債務不履行之行為，致原告未能取得所購買土地
      之所有權，並因其未能依和解書支付款項予訴外人曾國墉，致曾國墉對被告依
      法取得民事執行名義後聲請拍賣該土地，由其承受取得後復移轉過戶予訴外人
      林基緒，並由土地之其他共有人陳憲文、李黃春及林基緒對原告提起拆屋還地
      之訴訟，致原告因此產生訴訟上之糾紛，惟尚難遽此即認定被告於與原告簽訂
      前開土地買賣契約書後，係以侵害原告權益之意思，故意不辦理土地之過戶予
      原告，而有故意以背於善良風俗之方法，以生損害原告利益之情形存在。況於
      被告因債務不履行致未能辦理土地所有權登記予原告後，前述之陳憲文、李黃
      春及林基緒等部分土地之共有人訴請原告拆屋還地，是否係因其等認為就所有
      之土地，其所有權被侵害，乃行使其等所有權之權能而提起訴訟，依此，能否
      即認此與被告前開之債務不履行之行為間，有相當因果關係，亦非無疑。此外
      ，原告復未能舉證證明被告確有對原告成立侵權行為，是原告主張依侵權行為
      損害賠償之法律關係，訴請被告賠償其因應訴產生訟累，所生之精神慰撫金一
      百二十萬元云云，即屬於法無據，應予以駁回。
（五）綜上所述，原告基於債務不履行之法律關係，訴請被告賠償其損害，在一百八
      十萬元，及自起訴狀繕本送達翌日即九十年六月十五日起，至清償日止按年息
      百分之五計算之利息範圍內，核屬有據，應予以准許。至於原告先位依據買賣
      契約及民法第三百四十九條之規定，請求被告塗銷林基緒就該六二０之一地號
      土地之所有權登記，並辦理移轉登記予原告，暨備位依債務不履行及侵權行為
      損害賠償之法律關係，請求被告賠償其前述一百八十萬元以外之000000
      0元（即00000000減0000000）元及其法定遲延利息，則屬無
      理由，應予以駁回。
六、就原告勝訴部分，原告陳明願供擔保，聲請宣告假執行，經核並無不合，爰酌定
    相當擔保金額准許之，至原告敗訴部分，其假執行之聲請已失所附麗，應予駁回
    。
七、本件判決之基礎已臻明確，兩造其餘之攻擊、防禦方法及舉證，核與判決結果無
    影響，爰不一一予以論列，併此敘明。
八、據上論結，本件原告之訴為一部有理由，一部無理由，依民事訴訟法第七十九條
    但書、第三百九十條第二項，判決如主文。
中　　　華　　　民　　　國　　九十一　　年　　　一　　　月　　二十一　　日
                                  臺灣新竹地方法院民事第一庭
~B法　　　官　鄭政宗
右為正本係照原本作成。
如對本判決上訴，須於判決送達後廿日內向本院提出上訴狀。
~B法院書記官　王恬如
中　　　華　　　民　　　國　　九十一　　年　　　一　　　月　　二十九　　日
